【裁判字號】    97,訴,390
【裁判日期】    970617
【裁判案由】    強盜
【裁判全文】
臺灣桃園地方法院刑事判決               97年度訴字第390號
公  訴  人  臺灣桃園地方法院檢察署檢察官
被      告  乙○○
                    （另案在臺灣桃園監獄執行中）
指定辯護人  財團法人法律扶助基金會蔡銘書律師
上列被告因搶奪案件，經檢察官提起公訴（95年度偵字第26424
號，本院判決如下：
    主  文
乙○○意圖為自己不法之所有，而搶奪他人之動產，累犯，處有
期徒刑捌月；減為有期徒刑肆月，如易科罰金，以新臺幣壹仟元
折算壹日。扣案之膠帶參截，沒收之。
    事  實
一、乙○○前於民國92年間，因竊盜案件經臺灣士林地方法院以
    92年度易字第3094號判處有期徒刑8 月，經上訴駁回後確定
    ，並於94年3 月16日縮刑期滿，翌日出監。詎仍不知悔改，
    基於意圖為自己不法所有之犯意，於95年11月29日晚上7 時
    許，先以灰色膠帶覆蓋車號PH6-666 號重型機車車牌後，騎
    乘上開機車至甲○○位在桃園縣中壢市○○路165 號之「動
    力特區玩具專賣店」（下稱動力玩具店）附近，將機車未熄
    火停放在桃園縣中壢市○○路163 巷巷口後，進入動力玩具
    店內，並向甲○○佯裝購買店內之92貝瑞塔模型槍（價值新
    臺幣【下同】15,000元），趁甲○○拿取該模型槍供其觀覽
    而不及防備之際，搶奪上開模型槍，得手後旋奪門而出，往
    桃園縣中壢市○○路163 巷方向逃逸，甲○○發覺後自後追
    捕，乙○○因遭甲○○逮捕之行為而掙扎以手揮扯打到甲○
    ○（未成傷），惟並未達使甲○○不能抗拒而逮捕之程度，
    嗣乙○○為隨後到場之員警逮捕並查獲上情。並扣得乙○○
    所有供遮掩行搶後逃離現場所用機車號牌之膠帶3 截。
二、案經桃園縣政府警察局中壢分局報請臺灣桃園地方法院檢察
    署檢察官偵查起訴。
    理  由
壹、證據能力：
    被告乙○○對於公訴人所提之證據資料及以下本院作為判斷
    依據之各項證據資料，均同意或不爭執其證據能力，本院審
    酌該等言詞供述及書面作成時之情況認為適當，均無不宜作
    為證據之情事，依刑事訴訟法第159 條之5 規定，均得作為
    證據。
貳、實體部分：
一、有罪認定之依據：
  (一)訊據被告乙○○對於在上開時間、地點搶奪被害人甲○○之
    模型槍1 支，嗣為被害人甲○○與員警逮捕之情，均坦承不
    諱，核與被害人即證人甲○○、證人丙○○於本院審理時證
    述情節相符，並有贓物認領保管單1 紙在卷可稽，均可佐被
    告前開出於任意性之自白與事實相符，得採為認定事實之證
    據。
  (二)又被告供稱：是朋友「黃文政」提議要搶動力玩具店的模型
    槍云云；而公訴人起訴亦認：另有1 名真實姓名年籍不詳之
    成年男子與被告乙○○共同基於意圖為自己不法所有之犯意
    聯絡，共同為上開搶奪犯行乙節，然證人甲○○於本院審理
    時結證稱：被告於進入店內之前幾秒鐘有1 位年輕人進來，
    那位年輕人士要看刀，並問刀的價錢，我也有拿刀給那個年
    輕人看，後來被告進來後表示要看槍，我就先把刀收起來，
    才拿槍給被告看，被告拿著槍往外跑時，那年輕人還在旁邊
    ，後來我就去追被告，沒管那個年輕人，我不確定被告跟那
    個年輕人是不是同夥等語（見本院卷第24頁至第26頁），是
    依證人甲○○所證，無從證明被告為本件搶奪犯行有共犯，
    是公訴人顯有誤會，併予敘明。
  (三)另辯護人於本院審理時稱：行政院衛生署桃園療養院就被告
    所為精神鑑定之結果，無非係以被告在犯案前有將車牌貼住
    之準備動作，若在意識不清的情況下，很難完成如此複雜之
    刑為，而認被告在涉案時之精神狀態，疑未因精神障礙或其
    他心智缺陷致其辨識其行為違法或依其辨識而行為之能力顯
    著降低，然證人甲○○證稱：在被告進入動力玩具店前，有
    另1 名男子進入店內要求要看美軍軍用18剁刀，在被告搶得
    模型槍往外跑時，該名男子亦跑出店外，可見被告所辯係「
    黃文政」提議要他去搶等情非虛，縱被告所稱「黃文政」非
    檢察官所為不起訴處分之「黃文政」，並非被告所稱有另1
    名男子貼住車牌為不可採，桃園療養院以此為上開鑑定之基
    礎，顯屬無稽，為此聲請重新就被告精神狀態為鑑定云云。
    然本件無從認定有共犯，業如前述，而鑑定人行政院衛生署
    桃園療養院其就精神狀態之鑑定擁有專門之知識經驗，且被
    告於自95年10月18日起，多次曾因雙向情感精神病至該院就
    診，該院就被告之精神狀態為鑑定尤屬適當，況以上開鑑定
    報告之內容，係根據被告之就診病歷資料、司法偵查卷宗、
    被告之生活史、疾病史、身體及精神學檢查、精神狀態檢查
    等資料進行鑑定（有關鑑定所據資料，參見上開精神鑑定報
    告書），而為上開鑑定報告，本院認被告之精神狀態業據光
    田綜合醫院鑑定明確，當無再送鑑定之必要，附此敘明。
  (四)本件事證明確，被告犯行已堪認定，應依法論科。
二、論罪科刑：
    核被告所為係犯刑法第325 條第1 項搶奪罪（檢察官於起訴
    書中雖認被告於遭證人甲○○逮捕時有與甲○○扭打而施以
    強暴之手段，而應論以同法第329 條準強盜罪，然按刑法第
    329 條準強盜罪之規定，將竊盜或搶奪之行為人為防護贓物
    、脫免逮捕或湮滅罪證而當場施強暴、脅迫之行為，視為施
    強暴、脅迫使人不能抗拒而取走財物之強盜行為，乃因準強
    盜罪之取財行為與施強暴、脅迫行為之因果順序，雖與強盜
    罪相反，卻有時空之緊密連接關係，以致竊盜或搶奪故意與
    施強暴、脅迫之故意，並非截然可分，而得以視為一複合之
    單一故意，亦即可認為此等行為人之主觀不法與強盜行為人
    之主觀不法幾無差異；復因取財行為與強暴、脅迫行為之因
    果順序縱使倒置，客觀上對於被害人或第3 人所造成財產法
    益與人身法益之損害卻無二致，而具有得予以相同評價之客
    觀不法。故擬制為強盜行為之準強盜罪構成要件行為，雖未
    如刑法第328 條強盜罪之規定，將實施強暴、脅迫所導致被
    害人或第三人不能抗拒之要件予以明文規定，惟必於竊盜或
    搶奪之際，當場實施之強暴、脅迫行為，已達使人難以抗拒
    之程度，其行為之客觀不法，方與強盜行為之客觀不法相當
    ，而得與強盜罪同其法定刑，司法院大法官會議釋字第630
    號解釋及其理由即揭櫫此意旨，而依證人甲○○之證詞，被
    告僅係因為要上機車，遭其拉下後一陣拉扯，證人甲○○並
    無因此受傷，更無因此而有不能抗拒之情形，仍順利將被告
    逮捕，是被告之行為並無達使人不能抗拒之程度，而與強盜
    行為之客觀不法並無該當，公訴人認被告係犯刑法第329 條
    準強盜罪，容有未洽，惟因起訴之基本社會事實同一，本院
    自得變更起訴法條。另被告前所受有期徒刑之宣告及執行完
    畢之情如犯罪事實欄所載，有臺灣高等法院被告前案紀錄表
    1 份在卷可參，被告於有期徒刑執行完畢後5 年內故意再犯
    本案有期徒刑以上之罪，為累犯，應依刑法第47條第1 項之
    規定加重其刑。爰審酌被告前有如事實欄所載犯罪科刑，有
    臺灣高等法院被告前案紀錄表可稽，素行不端，所搶得之財
    物雖僅模型槍1 支價值15,000元，然對於被害人甲○○已造
    成精神上之恐懼，惟犯罪後已坦承犯行，與其犯罪之動機、
    手段、目的等一切情狀，量處如主文所示之刑。末查，另本
    案被告犯罪時間在96年4 月24日之前，亦無其他不合中華民
    國九十六年罪犯減刑條例所定不得減刑之情形，爰依中華民
    國九十六年罪犯減刑條例第2 條第1 項第3 款、第7 條、第
    9 條併與宣告減刑及易科罰金之折算標準如主文所示。另扣
    案之膠帶3 截，為被告所有供犯罪所用之物，有扣押物品清
    單在卷可按，應依刑法第38條第1 項第2 款規定宣告沒收之
    。至於另扣案之安全帽1 頂純屬騎乘機車必備之物，尚難認
    係供被告為搶奪犯行所用之物，不另為沒收之諭知，併予敘
    明。
據上論斷，應依刑事訴訟法第299 條第1 項前段、第300 條，刑
法第325 條第1 項、第47條第1 項、第41條第1 項前段、第38條
第1 項第2 款，中華民國九十六年罪犯減刑條例第2 條第1 項第
3款 、第7 條、第9 條，判決如主文。
本案經檢察官林安紜到庭執行職務。
中    華    民    國    97    年    6     月    17    日
                  刑事第一庭  審判長法  官  曾淑華
                                    法  官  鄭吉雄
                                    法  官  朱美璘
以上正本證明與原本無異
如不服本判決，應於判決送達後10日內向本院提出上訴狀（應抄
附繕本）。告訴人或被害人如對於本判決不服者，應具備理由請
求檢察官上訴，其上訴期間之計算係以檢察官收受判決正本之日
期為準。
                                    書記官  谷貞豫
中    華    民    國    97    年    6     月    18    日
附錄本案論罪科刑法條：
中華民國刑法第325條
意圖為自己或第三人不法之所有，而搶奪他人之動產者，處6 月
以上5 年以下有期徒刑。
因而致人於死者，處無期徒刑或 7年以上有期徒刑，致重傷者，
處3年以上10年以下有期徒刑。
第 1 項之未遂犯罰之。


司法院資訊處製作；財團法人民間司法改革基金會備份。
